臺灣臺中地方法院刑事判決　　　　　　 100年度易字第1929號
公　訴　人　臺灣臺中地方法院檢察署檢察官
被　　　告　余忠潔
上列被告因詐欺案件，經檢察官提起公訴（100年度偵字第280號
）被告於準備程序中就被訴事實為有罪之陳述，經告以簡式審判
之旨，並聽取意見後，本院合議庭裁定由受命法官獨任進行簡式
審判程序，判決如下：
    主    文
余忠潔幫助犯詐欺取財罪，處拘役伍拾日，如易科罰金，以新臺
幣壹仟元折算壹日。緩刑貳年。
    犯罪事實
一、余忠潔得預見無正當理由徵求他人提供金融帳戶提款卡(含
    密碼)者，極有可能利用該等帳戶作為與財產有關如供犯罪
    集團非法轉帳使用，或欲詐騙他人使之將款項匯入該帳戶後
    領取花用，致使被害人及偵查機關無從追查，而其發生並不
    違背其本意，卻因急需工作，經由報紙刊登之求職廣告所示
    電話，與真實姓名年籍均不詳之成年男子聯絡，即以需交付
    帳戶之提款卡(含密碼)作為日後匯薪使用為由，要求余忠潔
    交付其所有金融帳戶之提款卡(含密碼)，余忠潔為能順利謀
    職，雖有上開預見，竟仍不顧他人可能遭受財產上損害之危
    險，而基於縱若其金融帳戶被利用作為詐欺取財之工具亦不
    違背其本意之幫助犯意，於民國99年7月1日下午3、4時許，
    在花蓮縣羅東郵局旁之麥當勞速食店，將其在和平梨山郵局
    所開設帳號00000000000000號帳戶之提款卡(含密碼)，交予
    真實姓名年籍均不詳之成年男子，而容許該人或其他不法犯
    罪集團成年成員藉上開帳戶資料以遂行詐欺取財犯罪。嗣該
    真實姓名年籍均不詳之成年男子於取得余忠潔所提供之帳戶
    資料後，即與具有詐欺取財犯意聯絡之人，共同基於意圖為
    自己不法所有之犯意聯絡，於99年8月8日下午3時許，在網
    際網路上以暱稱「小嫣」與林煌斌聊天，並佯稱欲提供援交
    ，林煌斌乃陷於錯誤，依指示至提款機操作，於同日下午4
    時51分許，將新台幣7998元匯至余忠潔之上開郵局帳戶內。
    嗣因林煌斌發覺有異，報警處理，而循線查獲上情。
二、案經臺中市政府警察局和平分局報請臺灣臺中地方法院檢察
    署檢察官偵查起訴。
    理    由
一、訊據被告余忠潔對於上開犯罪事實坦承不諱，並經被害人林
    煌斌於警詢時指述綦詳，復有中華郵政股份有限公司豐原郵
    局100年5月6日豐營字第1001802250號函檢附之被告和平梨
    山郵局帳戶之客戶歷史交易清單、被害人林煌斌提出之自動
    櫃員機客戶交易明細單及臺中市警察局第五分局北屯派出所
    受理刑事案件報案三聯單、受理詐騙帳戶通報警示簡便格式
    表、內政部警政署反詐騙諮詢專線紀錄表等在卷可稽，足認
    被告所有上開梨山和平郵局帳戶確供作詐騙集團成員向被害
    人林煌斌詐騙款項所用甚明。按刑法上之故意，可分為直接
    故意與不確定故意（未必故意），所謂「不確定故意」，係
    指行為人對於構成犯罪之事實，預見其發生而其發生並不違
    背其本意者，刑法第13條第2項定有明文。今日一般人至銀
    行或郵局開設帳戶並非難事，如非供犯罪之非法使用，衡情
    自無置自己名義帳戶不用，而取得他人帳戶使用之必要。又
    衡諸金融存款帳戶事關存戶個人財產權益之保障，除非本人
    或與本人親密關係者，難認有何理由可自由流通使用該存摺
    ，而一般人均有妥為保管防阻他人任意使用之認識，縱因特
    殊情況偶有交他人使用之需，亦必然深入瞭解用途再行提供
    以使用，方符常情。是無正當理由，將帳戶提供他人使用，
    客觀上足可預見其目的，係欲以該金融帳戶供作犯罪出入之
    帳戶或其他不法目的，否則應無隱匿自己名義帳戶而購買他
    人金融帳戶使用之必要。且邇來利用電話或報紙刊登廣告詐
    欺取財之犯罪類型層出不窮，該等犯罪多數均係利用人頭帳
    戶作為出入帳戶，並經媒體廣為披載，此應為一般人本於一
    般認知能力所易於意會者，被告係智力成熟之成年人，對此
    顯然知之甚詳。再者，真實姓名年籍不詳之成年男子取得被
    告上開帳戶之提款卡(含密碼)後，確有交由其所屬之不詳犯
    罪集團，利用被告上開帳戶資料作為犯詐欺取財罪之出入帳
    戶，足見被告確有容任該不詳犯罪集團利用其上開帳戶資料
    犯詐欺取財罪之不確定故意。綜上所述，被告自白與事實相
    符，事證明確，其幫助詐欺取財之行為，洵堪認定。
二、按幫助犯之成立，主觀上行為人須有幫助故意，客觀上須有
    幫助行為，意即須對於犯罪與正犯有共同之認識，而以幫助
    之意思，對於正犯資以助力，而未參與實施犯罪之行為者而
    言（參照最高法院75年度臺上字第1509號、88年度臺上字第
    1270號判決意旨）。查該真實姓名年籍不詳之成年男子及詐
    欺犯罪集團成年成員，收取被告上開帳戶之提款卡(含密碼)
    後，利用上開帳戶之提款卡(含密碼)詐欺被害人林煌斌，核
    其等係犯刑法第339條第1項詐欺取財罪。而被告任由其所有
    上開帳戶之提款卡(含密碼)，由真實姓名年籍均不詳之成年
    男子取得，且處於自己無法掌控，並容任詐欺犯罪集團成年
    成員等人使用，供該詐欺犯罪集團成年成員作為對被害人林
    煌斌實行詐欺取財犯罪之取款工具，顯係基於幫助他人實行
    詐欺取財犯罪之犯意，且所為提供上開帳戶提款卡(含密碼)
    之行為，亦屬刑法詐欺罪構成要件以外之行為，是核被告所
    為，係犯刑法第30條第1項、刑法第339條第1項之幫助詐欺
    取財罪。被告之行為僅止於幫助，爰依刑法第30條第2項規
    定，按正犯之刑減輕之。爰審酌被告國中畢業之智識程度、
    經濟小康之生活狀況(見被告警詢筆錄受詢問人資料)，及被
    告任意交出帳戶之提款卡(含密碼)，導致詐欺犯罪集團成員
    取得並加以使用，助長詐欺犯罪集團財產犯罪之風氣，致本
    案被害人林煌斌受騙而受有79989元之損害，實為當今社會
    層出不窮之詐財事件所以發生之根源，造成社會互信受損，
    擾亂金融交易往來秩序，影響層面甚大，且亦因被告提供個
    人名義申辦之上開帳戶提款卡（含密碼），致使執法人員難
    以追查該詐欺犯罪集團之真實身分，其行為殊屬不當，惟考
    量被告本身並未實際參與本案詐欺取財之犯行，責難性較小
    ，犯罪動機及目的，犯後於本院坦承犯行，態度良好，頗知
    悔悟，且在此之前除89年間曾有違反商標法遭判處徒刑執行
    完畢外，並無任何刑事案件紀錄（見臺灣高等法院被告前案
    紀錄表）及參酌公訴檢察官當庭求處拘役50日等一切情狀，
    量處如主文所示之刑，並諭知易科罰金之折算標準，以示懲
    儆。又查被告雖曾因違反商標法經判處有期徒刑4月確定，
    然於89年12月18日易科罰金執行完畢後，迄今未曾受任何刑
    之宣告，此有臺灣高等法院被告前案紀錄表、臺灣臺中地方
    法院檢察署刑案資料查註紀錄表各1份在卷可按，被告因一
    時失慮，致罹刑章，業已坦承犯行，且已將被害人林煌斌受
    騙之款項7998元於100年9月29日下午2時02分匯入被害人之
    台灣中小企業銀行帳戶內，有被告提出之ATM自動櫃員機交
    易明細表在卷可按，衡其經此次懲處後當知警惕，應無再犯
    之虞，本院認其所受宣告之刑，以暫不執行為適當，併予宣
    告緩刑2年，以勵自新。
據上論斷，應依刑事訴訟法第273條之1第1項、第299條第1項前
段，刑法第339條第1項、第30條第1項前段、第2項、第41條第1
項前段、第74條第1項第2款，刑法施行法第1條之1第1項、第2項
前段，判決如主文。
本案經檢察官林于人到庭執行職務
中    華    民    國   100    年    9     月    30    日
                  刑事第九庭    法  官  林靜芬
以上正本證明與原本無異。
如不服本判決應於收受送達後10日內向本院提出上訴書狀，並應
敘述具體理由；其未敘述上訴理由者，應於上訴期間屆滿後20日
內向本院補提理由書（均須按他造當事人之人數附繕本）「切勿
逕送上級法院」。
                                書記官  黃雅青
中    華    民    國   100    年    9     月    30    日